臺灣臺北地方法院交通事件裁定　　　　　　　　　　九十三年度交聲更字第二五號
　　　原處分機關　臺北市交通事件裁決所
　　　受處分人　　甲○○
右列受處分人因違反道路交通管理處罰條例案件，對於台北市交通事件裁決所中華民
國九十三年二月十三日所為之處分（原處分案號：北市裁三字第裁二二－ＡＸＸ０三
五０八七號），聲明異議，經本院裁定後（九十三年度交聲字第二三二號），受處分
人抗告，經台灣高等法院撤銷原裁定，發回本院（九十三年度交抗字第三一八號），
本院裁定如左：
    主      文
原處分撤銷。
甲○○不罰。
    理      由
一、按法院受理交通事件，準用刑事訴訟法之規定，道路交通管理處罰條例第八十九
    條前段定有明文，是刑事訴訟法第一百五十四條「犯罪事實應依證據認定之，無
    證據不得認定其犯罪事實。」規定及最高法院四十年台上字第第八六號判例所揭
    示「事實之認定，應憑證據，如未能發現相當證據，或證據不足以證明，自不能
    以推測或擬制之方法，為裁判基礎。」之旨，於法院審理行為人違反道路交通管
    理處罰條例案件時，當有其適用。
二、本件原處分機關認受處分人即異議人甲○○於九十二年十一月十九日十五時四十
    五分許，駕駛車號Ａ九－Ｏ八Ｏ號營業用小貨車沿台北市○○路○段九十六巷由
    南往西左轉方向行駛，於行經台北市○○路○段九十六巷口道路時，受處分人於
    左轉時疏未注意其所駕駛汽車之前方適有謝明志騎乘車號ＢＱＴ－二Ｏ三號重型
    機車沿該處道路對向直行而來，而使其所駕駛汽車之左前車頭撞及謝明志所騎乘
    之機車左側車身，謝明志因此人車倒地，受有右手擦傷、左腳裂擦傷等傷害，經
    台北市政府警察局交通警察大隊（以下稱台北市交大）文山二分隊員警到場處理
    並繪製現場圖，嗣由台北市交大以受處分人有違反道路交通管理處罰條例第四十
    八條第六款「轉彎車不讓直行車先行」及道路交通管理處罰條例第六十一條第三
    項「汽車駕駛人駕駛汽車違反道路交通安全規則，因而肇事致人受傷，吊扣其駕
    駛執照三個月至六個月。」規定之行為掣單舉發，而受處分人雖於舉發通知單上
    所載之應到案日期前向原處分機關提出申訴，惟經原處分機關調查結果，仍認受
    處分人有前開違規行為，原處分機關乃依前揭道路交通管理處罰條例第六十一條
    第三項規定於九十三年二月十三日裁處罰鍰新台幣九百元及吊扣受處分人駕駛執
    照三個月，並依同法第六十三條第一項記違規點數壹點之處分。
三、訊據受處分人固不否認有於前開時間駕駛前揭車號之營業用小貨車，在前述地點
    與謝明志所騎乘之機車發生事故之事實，核與謝明志就此部分所供述之情節相符
    （本院九十三年七月九日訊問筆錄參照），並有記載本件道路交通事故發生情形
    之道路交通事故現場圖、補充資料表、談話紀錄表各一份在卷可稽，惟堅決否認
    有任何違反道路交通管理處罰條例規定之行為，辯稱：伊當時是綠燈，到了路中
    央時伊速度放慢，打上左轉燈號準備左轉，這時對向一輛摩托車企圖闖越由綠燈
    轉黃燈的路口，他的速度很快，發現時伊無法閃避，對向摩托車因緊張而踩煞車
    ，摩托車自己滑倒而來撞伊，並非伊開車撞向他，伊並非不讓直行車，而是伊本
    人車輛是綠燈通行，到了路口放慢速度，打上左轉燈號，如何禮讓一輛企圖闖越
    黃燈，速度超過限速的摩托車等語，經查：
    證人即與受處分人發生本件道路交通事故之謝明志於本院九十三年七月九日調查
    時供稱：（問：當時甲○○車子到路中間時，車頭是否已經轉過去？）很明顯知
    道他要左轉彎，正在轉；（問：你車子倒地是滑倒還是撞及倒地？）應該是滑倒
    ，因為看到然後煞車就滑就倒了；（問：你的車子既然有毀損，毀損原因為何？
    ）沒什麼原因，就是煞車不及滑出去碰到他的車；（問：為何會煞車不及？）下
    雨天，天雨路滑；（問：什麼人先到路中間即發生事故的地點？）他先到；（問
    ：甲○○先到多久？）我還沒到時，我就看到他過來，看到他彎的時候我就煞車
    ，我不知道他先到多久；（問：你是否有受傷？）有；（問：你受傷如何造成？
    ）我跌在地上，因為車子滑出去，我跌在地上，起來就受傷；（問：是你的車子
    去碰到甲○○，還是甲○○的車子來碰你？）兩方都停下來，煞車不及，一起碰
    到；（問：你當時是否有闖黃燈？）我到路口時是黃燈；（問：你的受傷是否因
    為跟甲○○發生碰撞所造成的？）不是；（為何不是？）傷口是擦傷，是在地上
    滑的痕跡，不是車子直接撞；（問：車子滑的原因？）緊急煞車，然後車子打滑
    ；（問：你車頭為何發生毀損？）因為滑出去剛好碰到他（當日訊問筆錄參照）
    ，由謝明志上開供述以觀，本件車禍之所以發生應係如受處分人所辯稱為謝明志
    趁燈號變換為黃燈而搶於轉換為紅燈前通過路口，且於受處分人已先到路中心處
    開始轉彎，謝明志隨後始因緊急煞車因天雨自行滑倒，打滑後始與受處分人之汽
    車擦撞，是受處分人就本件道路交通事故之發生，顯無原處分機關所認定之過失
    責任甚明。
四、綜上所述，原處分機關所認定受處分人有前開違反道路交通管理處罰條例之違規
    事實，尚與事實不符，原處分機關不察，遽對受處分人為前開裁決，即難認為允
    當，應認受處分人之異議為有理由，自應由本院將原處分撤銷，改諭知受處分人
    不罰，以資適法。
據上論斷，應依道路交通案件處理辦法第二十條前段，裁定如主文。
中　　　華　　　民　　　國　　九十三　　年　　　七　　　月　　二十七　　日
                                      臺灣臺北地方法院交通法庭
                                          法  官  吳淑惠
右正本證明與原本無異。
如不服本裁定，應於裁定送達後五日內向本院提出抗告狀。
                                          書記官  巫美華
中　　　華　　　民　　　國　　九十三　　年　　　七　　　月　　二十七　　日
